臺灣臺南地方法院新市簡易庭民事簡易判決
111年度新簡字第68號
原      告  京城商業銀行股份有限公司

法定代理人  戴誠志  

                     住新北市○○區○○○路0段00○0號0                          樓                             
訴訟代理人  季佩芃律師
被      告  陳盡    
訴訟代理人  郭照春  
被      告  陳月秀  

            陳秋足  
            葉茂森  
            葉金枝  
            葉綉溱  
            陳素玉  
            財政部國有財產署南區分署即陳天良遺產管理人

上  一  人
法定代理人  黃莉莉  
訴訟代理人  黃耀光  
複代理人    王文文  
上列當事人間請求代位分割共有物事件，經本院於民國111年3月
22日言詞辯論終結，判決如下：
    主      文
原告之訴駁回。
訴訟費用新臺幣1,330元由原告負擔。
    事實及理由
一、按訴狀送達後，原告不得將原訴變更或追加他訴，但請求之
    基礎事實同一者，不在此限；另該訴訟標的對於數人必須合
    一確定時，追加其原非當事人之人為當事人者，亦不在此限
    ，民事訴訟法第255條第1項第2款、第5款分別定有明文。本
    件原告起訴時原以如附表所示之房地（下稱系爭房地）之共
    有人陳盡、陳月秀、陳秋足、葉茂森、葉金枝、葉綉溱、陳
    素玉、陳天良為被告，代位其債務人陳易聖提起本件分割共
    有物訴訟。嗣查悉陳天良已於民國109年4月24日死亡，其繼
    承人均拋棄繼承，並已選任財政部國有財產署南區分署（下
    稱國有財產署）為其遺產管理人，遂於111年1月19日具狀追
    加國有財產署為被告，核原告追加陳天良之遺產管理人為被
    告乃屬因訴訟標的對於數人必須合一確定，而追加其原非當
    事人之人為被告，揆諸前開規定，應予准許。
二、被告葉茂森、葉金枝、葉綉溱、陳素玉經合法通知，無正當
    理由，均未於言詞辯論期日到場，核無民事訴訟法第386條
    各款所列情形，爰依原告之聲請，由其一造辯論而為判決。
三、原告起訴主張：
  ㈠訴外人即被代位人陳易聖（原名陳聰輝）積欠原告（更名前
    為台南區中小企業銀行股份有限公司）新臺幣（下同）123,
    670元，及其中121,723元自87年1月4日起至104年8月31日止
    ，按日息萬分之5計算之利息，暨自104年9月1日起至清償日
    止，按週年利率百分之15計算之利息、程序費用、訴訟費用
    未清償。而系爭房地為被代位人陳易聖與被告等公同共有，
    惟系爭房地在辦理分割前為公同共有，原告無從就被代位人
    陳易聖名下之系爭房地聲請強制執行，被代位人陳易聖怠於
    行使其共有物分割請求權，致原告無法就被代位人陳易聖所
    有之財產即系爭房地進行執行受償，原告之債權有不能受清
    償之危險，原告為保全債權，故依民法第242條之規定，代
    位被代位人陳易聖訴請被告等分割系爭房地，並按各共有人
    之應有部分比例分割為分別共有，爰依民法第242條、第823
    條、第824條規定提起本件訴訟。
  ㈡並聲明：被告等與被代位人陳易聖公同共有系爭房地，按各
    公同共有人應有部分比例分割。
四、被告部分：
  ㈠被告陳盡、陳月秀、陳秋足到庭表示：無意見。
  ㈡被告國有財產署即陳天良遺產管理人到庭表示：就被繼承人
    陳天良部分，已辦理遺產管理人登記。並聲明：原告之訴駁
    回。
  ㈢被告葉茂森、葉金枝、葉綉溱、陳素玉，均未於言詞辯論期
    日到庭，亦未提出書狀為任何陳述或答辯。
五、本院得心證之理由:
  ㈠查本件原告為被代位人陳易聖之債權人，被代位人陳易聖迄
    今尚積欠原告123,670元及利息、程序費用、訴訟費用未清
    償，原告已取得執行名義；系爭房地原為訴外人即被繼承人
    陳金葉所有，嗣陳金葉於85年7月2日死亡，其繼承人為訴外
    人陳天良、葉順旺、被告陳盡、陳月秀、葉茂森、葉金枝、
    葉綉溱、陳秋足、被代位人陳易聖，並於109年1月22日辦理
    繼承登記，嗣陳天良於109年4月24日死亡，其繼承人均拋棄
    繼承，經本院選任被告國有財產署為其遺產管理人，而葉順
    旺復於109年10月28日死亡，其繼承自陳金葉之系爭房地權
    利經其繼承人協議分割由被告陳素玉繼承，並於110年5月10
    日辦理分割繼承登記等情，有經濟部95年3月24日經授商字
    第09501052420號函、本院95年度執字第12264號債權憑證及
    繼續執行紀錄表、土地及建物登記謄本、繼承系統表、戶籍
    謄本、家事事件公告查詢結果、土地建物查詢資料等在卷可
    稽（本院卷第25-33、121-223、351頁），並經本院依職權
    向臺南市麻豆地政事務所調取系爭房地辦理繼承登記相關資
    料在卷可憑（本院卷第93-118頁），而被告陳盡、陳月秀、
    陳秋足、國有財產署即陳天良遺產管理人對此並未爭執，其
    餘被告等經合法通知，均無正當理由未於言詞辯論期日到場
    爭執，亦未提出任何書狀為任何聲明或陳述，自堪信為真實
    。
  ㈡按民法第1164條所定之遺產分割，係以遺產為一體，整個的
    為分割，而非以遺產中個別財產之分割為對象，亦即遺產分
    割之目的在遺產公同共有關係全部之廢止，而非個別財產公
    同共有關係之消滅。除非依民法第828條、第829條規定，經
    全體公同共有人同意，僅就特定財產為分割，否則依法自應
    以全部遺產為分割對象（最高法院88年台上第2837號民事判
    決可資參照）。查系爭房地係被告等與被代位人陳易聖繼承
    或再轉繼承自被繼承人陳金葉而公同共有系爭房地，此有本
    院依職權調取系爭房地辦理繼承登記相關資料附卷可憑，依
    上開被告等辦理繼承登記相關資料所附之財政部臺灣南區國
    稅局遺產稅免稅證明書記載，可知系爭房地為被繼承人陳金
    葉遺產之一部分，而被告等及被代位人陳易聖僅就系爭房地
    辦理繼承登記，被繼承人陳金葉之遺產除系爭房地外，尚有
    數筆土地、存款及投資等財產（本院卷第118頁），而原告
    起訴請求代位被代位人陳易聖分割共有物之系爭房地既係基
    於繼承所生之公同共有關係，自須就其他繼承之遺產一併為
    分割之請求。惟原告僅請求代位分割系爭房地，未就其他遺
    產一併為分割之請求，且就系爭房地部分，原告並未提出業
    經全體公同共有人同意僅就系爭房地為分割之資料供本院審
    酌，依前揭判決要旨，原告主張代位被代位人陳易聖僅就被
    繼承人陳金葉之部分遺產即系爭房地訴請分割，於法即有不
    符，自無可採。故本件原告之訴顯無理由，應予駁回之。
六、按訴訟費用，由敗訴之當事人負擔；法院為終局判決時，應
    依職權為訴訟費用之裁判，民事訴訟法第78條、第87條第1
    項分別定有明文。經核本件訴訟費用為1,330元（即第一審
    裁判費），應由敗訴之原告負擔，爰確定如主文第2項所示
    。
七、結論：本件原告之訴為無理由。爰依民事訴訟法第436條第2
    項、第385條第1項前段、第78條、第87條第1項，判決如主
    文。
中　　華　　民　　國　　111 　年　　4 　　月　　11　　日
                    新市簡易庭  法  官  曾仁勇
附表：
編號 財產種類 所在地或名稱 應有部分 1 土地 臺南市○○區○○段000地號 4330分之200 2 土地 臺南市○○區○○段000地號 4330分之200 3 房屋 臺南市○○區○○段000○號（門牌號碼：臺南市○○區○○街0巷00弄00號3樓之1） 1分之1 
以上正本係照原本作成。
如不服本判決，應於判決送達後20日內，向本院提出上訴狀並表
明上訴理由，如於本判決宣示後送達前提起上訴者，應於判決送
達後20日內補提上訴理由書（須附繕本）。
如委任律師提起上訴者，應一併繳納上訴審裁判費。
中　　華　　民　　國　　111 　年　　4 　　月　　11　　日
                                書記官  吳佩芬